【裁判字號】    89,訴,1664
【裁判日期】    900327
【裁判案由】    偽造文書等
【裁判全文】
臺灣臺北地方法院刑事判決                        八十九年度訴字第一六六四號
    公  訴  人  臺灣臺北地方法院檢察署檢察官
    被      告  丁○○
右列被告因偽造文書等案件，經檢察官提起公訴（八十九年度偵字第一九九七七號）
，本院判決如左：
    主  文
丁○○意圖為自己不法之所有，而侵占對於業務上所持有之物，處有期徒刑玖月，緩
刑年。
美兆診所信用卡付款簽帳單、美兆生活事業信用卡付款簽帳單之特約商店存根聯及銀
行存根聯上偽造之「丙○○」署押共肆枚、「許哲強」署押共貳枚均沒收。
    事  實
一、丁○○係臺北市○○○路○段八七號十三樓美兆生活事業股份有限公司（下稱美
    兆公司）傳銷人員，負責推廣業務及代辦買賣商品等業務，為從事業務之人，於
    民國八十九年四月二十五日，在臺北市○○○路○段六七號十一樓，向美兆公司
    客戶羅美枝收取健康檢查費現金新臺幣（下同）三千五百元後，因急需用款，竟
    意圖為自己不法之所有及不法利益，基於侵占之犯意及偽造文書之概括犯意，於
    同月二十八日，在上址美兆公司內，將該業務上持有之款項侵占入己，且未經友
    人丙○○及胞弟許哲強之同意，即依丙○○遺留於其住處之簽帳單上載信用卡資
    料，先於美兆診所信用卡付款簽帳單上填寫丙○○之慶豐商業銀行信用卡卡別、
    卡號、有效期限、持卡人聯絡電話、身分證字號、填寫日期及羅美枝之受檢人資
    料、付款總金額三千五百元等資料，並於持卡人簽名欄上偽造「丙○○」之署押
    ，於代辦人資料欄填寫自己之姓名、身分證字號及聯絡電話，做成不實之業務文
    書，持交美兆公司員工甲○○而行使之；再於同年五月二日，在美兆公司內，於
    美兆生活事業信用卡付款簽帳單上填寫丙○○之上開信用卡資料、付款總金額七
    百元、代辦人許哲強之身分證字號、聯絡電話等資料，並於持卡人簽名欄上偽造
    「丙○○」之署押，於代辦人簽名欄偽造「許哲強」之署押，做成不實之業務文
    書，於同年六月二十二日，在美兆公司內，持交美兆公司員工乙○○，使美兆公
    司誤認丙○○同意刷卡支付羅美枝之健康檢查費及刷卡購買健康食品，而予結帳
    ，並向發卡銀行慶豐商業銀行請領上開款項，慶豐商業銀行於收單行請款時亦如
    數給付，丁○○因而詐得免交付羅美枝之健康檢查費及健康食品價款予美兆公司
    之不法利益，足以生損害於丙○○、許哲強、美兆公司及慶豐商業銀行。丁○○
    復承前意圖為自己不法利益之詐欺概括犯意，於同年六月中旬某日，在臺北市○
    ○○路上之公共電話亭，撥打電話至中華電信股份有限公司，告以丙○○之身分
    證字號及上開信用卡卡號、申請以丙○○之信用卡轉帳繳付其使用之（０二）0
    0000000號、0000000000號電話費，致中華電信股份有限公司
    誤認丙○○同意刷卡支付該等電話費，分別向發卡銀行慶豐商業銀行請領一千三
    百零四元、五千五百五十九元之電話費，慶豐商業銀行於收單行請款時亦如數給
    付，丁○○因此詐得免支付六千八百六十三元電話費之不法利益，嗣為丙○○發
    覺始循線查知上情。
二、案經臺北市政府警察局大安分局報請臺灣臺北地方法院檢察署檢察官偵查起訴。
    理  由
一、右揭事實，業據被告丁○○於警訊偵審中坦認不諱，核與被害人丙○○之指訴及
    證人甲○○、乙○○、許哲強警訊或偵查時證述情節均相一致，復有消費明細查
    詢表、專案查訪表、美兆診所收據、美兆公司發票、美兆診所信用卡付款簽帳單
    、美兆生活事業信用卡付款簽帳單、慶豐商業銀行八十九年十二月二十七日（八
    九）慶銀消卡催字第三四五號函檢送之信用卡會員消費明細表、聯合信用卡處理
    中心報表附卷可資佐證。本案事證明確，被告犯行至堪認定，應依法論科。
二、被告係美兆公司僱用之傳銷人員，負責推廣業務及代辦買賣商品等業務，為從事
    業務之人。其因業務上之關係，而持有羅美枝交付之健康檢查費，自係業務上所
    持有之物。又被告持交丙○○之美兆診所信用卡付款簽帳單、美兆生活事業信用
    卡付款簽帳單等不實之業務文書予美兆公司，使美兆公司誤信丙○○同意刷卡支
    付羅美枝之健康檢查費及刷卡購買健康食品，而予結帳，並向發卡銀行慶豐商業
    銀行請領四千二百元消費款項，慶豐商業銀行亦如數給付，被告因此詐得免交付
    羅美枝之健康檢查費及健康食品價款予美兆公司之不法利益，自足以生損害於丙
    ○○、許哲強、美兆公司及慶豐商業銀行。被告將業務上所持有之健康檢查費現
    金三千五百元據為己有，核係犯刑法第三百三十六條第二項之業務侵占罪；其在
    美兆診所信用卡付款簽帳單、美兆生活事業信用卡付款簽帳單之業務文書為不實
    登載後，持交美兆公司，使美兆公司誤信丙○○同意刷卡支付羅美枝之健康檢查
    費及刷卡購買健康食品，而予結帳，詐得四千二百元之不法利益，核係犯刑法第
    二百十六條、第二百十五條之行使登載不實之業務文書罪及刑法第三百三十九條
    第二項、第一項之詐欺得利罪；又被告未經丙○○同意，以丙○○之信用卡資料
    向中華電信股份有限公司申請轉帳繳付電話費用，詐得免支付六千八百六十三元
    電話費之不法利益，核係犯刑法第三百三十九條第二項、第一項之詐欺得利罪。
    其偽造署押，用以登載不實之業務文書，持以行使，偽造署押行為係登載不實事
    項於業務文書之部分行為，登載不實事項於業務文書之低度行為復為行使登載不
    實之業務文書之高度行為所吸收，均不另論罪。被告先後二次行使登載不實之業
    務文書犯行及三次詐欺得利犯行，時間緊接，方法相同，均各觸犯構成要件相同
    之罪名，顯皆係基於概括犯意反覆為之，均為連續犯，應依刑法第五十六條之規
    定，各論以一罪。被告行使登載不實之業務文書目的在於詐取免付款之不法利益
    ，藉以侵占業務上所持有之款項，所犯業務侵占罪、行使登載不實之業務文書罪
    、詐欺得利罪間，有方法結果之牽連關係，依刑法第五十五條之規定，應從較重
    之業務侵占罪處斷。又美兆診所信用卡付款簽帳單、美兆生活事業信用卡付款簽
    帳單係美兆公司傳銷人員有權制作之業務上文書，此已據被告供明在卷，且由該
    等制式簽帳單上附有代辦人資料欄、代辦人切結欄，益資佐證，被告未經丙○○
    、許哲強之同意，於其上偽造署押，並為不實之登載，自屬登載不實事項於業務
    文書行為，公訴人認係偽造私文書行為，容有未洽；又被告所犯上開三罪間，有
    方法結果之牽連關係，已如前述，公訴人認行使偽造文書及業務侵占罪間，應數
    罪併罰，亦有未合，均併此敘明。爰審酌被告犯罪後坦承犯行，態度良好，且偵
    查時已與被害人丙○○達成和解，賠償所受損失，被害人丙○○並於本院當庭表
    示宥恕被告，並酌量被告侵占款項數額、詐得之不法利益，暨其生活狀況、品行
    、智識程度、犯罪之動機、目的、手段、所生危害等一切情狀，量處如主文所示
    之刑。末查被告前未曾受有期徒刑以上刑之宣告，有臺灣高等法院檢察署刑案紀
    錄簡覆表在卷可稽，於犯罪後立即與被害人丙○○達成民事和解，足見經本次罪
    刑之宣告後，已知所警惕，而無再犯之虞，本院認為前開對其宣告之刑，以暫不
    執行為適當，爰宣告緩刑三年，希勵自新。被告以丙○○之信用卡資料電請中華
    電信股份有限公司轉帳繳付電話費，並未制作簽帳單，業據被告供明在卷，故不
    為沒收之諭知；至於美兆診所信用卡付款簽帳單、美兆生活事業信用卡付款簽帳
    單共有二聯，分別係特約商店存根聯及銀行存根聯，並無客戶存根聯，亦據被告
    供陳在卷，是上開簽帳單雖係供犯罪所用之物，惟均非被告所有，故亦不為沒收
    之諭知；惟其上被告所偽造之「丙○○」署押四枚、「許哲強」署押二枚，不問
    屬於被告與否，均應依刑法第二百十九條宣告沒收。
據上論斷，應依刑事訴訟法第二百九十九條第一項前段，刑法第五十六條、第三百三
十六條第二項、第三百三十九條第一項、第二項、第二百十六條、第二百十五條、第
五十五條、第七十四條第一款、第二百十九條，罰金罰鍰提高標準條例第一條前段，
判決如主文。
本案經檢察官簡逸薇到庭執行職務
中      華      民      國     九十     年      三      月    二十七    日
                                    臺灣臺北地方法院刑事第四庭
                                        法  官  吳靜怡
右正本證明與原本無異。
如不服本判決，應於判決送達後十日內，向本院提出上訴狀。
                                        書記官  李春松
中      華      民      國     九十     年      三      月    二十七    日
附錄本案論罪科刑法條全文：
中華民國刑法第三百三十六條第二項 (業務侵占罪)
對於業務上所持有之物，犯前條第一項之罪者，處六月以上五年以下有期徒刑，得併
科三千元以下罰金。
中華民國刑法第二百一十六條 (行使偽造變造或登載不實之文書罪)
行使第二百十條至第二百十五條之文書者，依偽造、變造文書或登載不實事項或使登
載不實事項之規定處斷。
中華民國刑法第二百一十五條 (業務上文書登載不實罪)
從事業務之人，明知為不實之事項，而登載於其業務上作成之文書，足以生損害於公
眾或他人者，處三年以下有期徒刑、拘役或五百元以下罰金。
中華民國刑法第三百三十九條 (普通詐欺罪)
意圖為自己或第三人不法之所有，以詐術使人將本人或第三人之物交付者，處五年以
下有期徒刑、拘役或科或併科一千元以下罰金。
以前項方法得財產上不法之利益或使第三人得之者，亦同。
前二項之未遂犯罰之。


司法院資訊處製作；財團法人民間司法改革基金會備份。
